【裁判字號】    95,交聲,284
【裁判日期】    950516
【裁判案由】    聲明異議
【裁判全文】
臺灣臺中地方法院交通事件事裁定       95年度交聲字第284號
原處分機關  交通部公路總局臺中區監理所彰化監理站
受處分人
即異議人    甲○○
上列受處分人因違反道路交通管理處罰條例案件，對於交通部公
路總局彰化監理站民國九十四年十二月三十日所為之裁決（彰監
四字第裁六四─Ｇ00000000號裁決書），聲明異議，經
臺灣彰化地方法院認無管轄權移轉本院交通法庭，本院裁定如下
：
    主    文
異議駁回。
    理    由
一、原處分機關略以：受處分人甲○○，駕駛之車牌號碼九Ｑ─
    三八七一號自用小客車，於民國九十四年一月二十八日十四
    時九分許，在臺中市○○路與大業路口處，因駕車行經有儀
    控管制燈光號誌之交岔路口闖紅燈之違規事實，經臺中市警
    察局交通警察隊員警逕行舉發，受處分人未依限期提出申訴
    ，經向原舉發機關查證違規屬實，該站遂於九十四年十二月
    三十日以彰監四字第裁六四─Ｇ00000000號裁決書
    ，裁處受處分人違反道路交通管理處罰條例第五十三條第一
    項之規定，處罰鍰新臺幣（下同）五千四百元，並記違規點
    數三點，逾期則依違反道路交通管理事件統一裁罰標準表及
    裁決書處罰主文裁處，於法並無不合等語。
二、受處分人甲○○則以：伊在九十年三月二十二日與前夫辦理
    離婚，之後就離開彰化縣伸港鄉住所，因在外居無定所，無
    法把戶籍變更，前夫離婚後數月再度結婚，棄一對兒女於不
    顧，一對兒女的生活與教育費用全部由伊一人負擔，所以伊
    忙著工作與照顧兒女，疏於注意，如今子女年長後，才有定
    所居住，辦理變更時才知有違規事項，伊確實未收到通知書
    與罰款單，爰聲明異議云云。
三、按汽車駕駛人，行經有燈光號誌管制之交岔路口闖紅燈者，
    處一千八百元以上五千四百元以下罰鍰，並記違規點數三點
    ；汽車行駛至交岔路口，其行進、轉彎，應遵守燈光號誌；
    逕行舉發者，應按已查明之資料填註車牌號碼、車輛種類、
    車主姓名或名稱及地址，並於通知單上方空白處加註逕行舉
    發之文字後，由舉發機關送達被通知人；違反本條例第五十
    三條之違規車種類別為汽車，而逾越應到案期限三十日以上
    逕行裁決處罰者，統一裁罰基準為最高額新臺幣五千四百元
    。道路交通管理處罰條例第五十三條、第六十三條第一項第
    三款、第七條之二與道路交通安全規則第一百零二條第一項
    第一款、違反道路交通管理事件統一裁罰標準表分別定有明
    文。又按標誌、標線、號誌之設置目的，在於提供車輛駕駛
    人及行人有關道路路況之警告、禁制、指示等資訊，以便利
    行旅及促進交通安全；號誌係以規定之時間上交互更迭之光
    色訊號，設置於交岔路口或其他特殊地點，用以將道路通行
    權指定給車輛駕駛人與行人，管制其行止及轉向之交通管制
    設施；車輛面對圓形紅燈表示禁止通行，不得超越停止線或
    進入路口。道路交通標誌、標線、號誌設置規則第二條、第
    三條及第二百零六條第一項第五款亦有明定。次按處理違反
    道路交通管理事件，有關文書送達之程序，依行政程序法之
    規定; 送達，於應受送達人之住居所、事務所或營業所為之
    ; 又於應送達處所不獲會晤應受送達人時，得將文書付與有
    辨別事理能力之同居人、受僱人或應送達處所之接收郵件人
    員，違反道路交通管理事件統一裁罰基準及處理細則第五條
    、行政程序法第七十二條第一項、第七十三條第一項分別定
    有明文。又受公寓大廈管理委員會僱用之管理員，其所服勞
    務包括為公寓大廈住戶接收文件，性質上應屬全體住戶之受
    僱人（最高法院九十三年度台上字第二二五一號判決意旨參
    照）。
四、經查：本件受處分人甲○○，所有之車牌號碼九Ｑ─三八七
    一號自用小客車，於上開時、地，因駕車行經有燈光號誌管
    制之交岔路口闖紅燈違規，為員警逕行舉發，經掣開違規通
    知單移送等情，有前揭裁決書等在卷可稽。雖受處分人以上
    開情詞置辯，惟經本院審酌卷內相關文件資料得知：受處分
    人於九十四年六月十四日前，其戶籍地址為彰化縣伸港鄉○
    ○村○○路五七號五樓，而受處分人係於九十四年六月十四
    日始將戶籍遷入臺中市○○區○○路四段六三九號七樓之一
    ，此亦有受處分人之全戶戶籍查詢資料查詢結果在卷可佐。
    原舉發機關依法定地址即彰化縣伸港鄉○○村○○路五七號
    五樓，以掛號寄送該紙違規通知單及採證照片，已於九十四
    年二月二十五日經臺中市○○路郵局以大宗掛號號碼第三七
    三五一五號，依據受處分人之車籍登記地址郵寄車主，並由
    該址之雙學園管理員收受，亦有違規查詢報表、九十四年十
    二月十四日臺中市警察局中市警交字第○九四○○○九八二
    七號函、傳真查詢國內各類掛號郵件查單、蓋有雙學園收發
    專用章之妥投收據等文件在卷可憑。是本件違規通知單，其
    送達程序於法核無不合，已生送達之效力。又為加強道路交
    通管理，維護交通秩序，確保道路交通安全，道路交通管理
    處罰條例對違反該條例之行為定有各項行政罰。同條例第九
    條第一項規定應受罰鍰處罰之行為人接獲違反道路交通管理
    事件通知單後，得於十五日內逕依各該條款罰鍰最低額，自
    動繳納結案。依同條例第九十二條授權訂定之違反道路交通
    管理事件統一裁罰標準及處理細則第四十一條第一項及第四
    十八條第一項僅係就上開意旨為具體細節之規定，並未逾越
    母法之授權，與法律保留原則亦無違背，就此部分與本院釋
    字第四二三號解釋所涉聲請事件尚屬有間。至上開細則第四
    十一條第二項規定，行為人逾指定應到案日期後到案，另同
    細則第四十四條第一項規定，違反道路交通管理事件行為人
    未依規定自動繳納罰鍰，或未依規定到案聽候裁決者，處罰
    機關即一律依標準表規定之金額處以罰鍰，此屬法律授權主
    管機關就裁罰事宜所訂定之裁量基準，其罰鍰之額度並未逾
    越法律明定得裁罰之上限，且寓有避免各行政機關於相同事
    件恣意為不同裁罰之功能，亦非法所不許。（司法院大法官
    會議釋字第五一一號解釋參照）本件原舉發通知單已合法送
    達受處分人已如前述，受處分人未於應到案日期接受裁決，
    是以原處分機關爰依違反道路交通管理事件統一裁罰標準裁
    處，亦無違誤。從而，原處分機關據以援引上開規定，裁處
    罰鍰五千四百元，並記違規點數三點，逾期則依裁決書處罰
    主文規定處罰，並無不當。本件聲明異議為無理由，應予駁
    回。
五、據上論斷，應依道路交通管理處罰條例第八十七條第二項，
    道路交通案件處理辦法第十九條，裁定如主文。
中    華    民    國    95    年    5     月    16    日
                  交通法庭      法  官  余德正
以上正本證明與原本無異。
如不服本裁定應於送達後五日內向本院提出抗告狀。
                                書記官  廖日晟
中    華    民    國    95    年    5     月    16    日


司法院資訊處製作；財團法人民間司法改革基金會備份。
